【裁判字號】    89,易,4185
【裁判日期】    900131
【裁判案由】    妨害公務
【裁判全文】
台灣台中地方法院刑事判決                        八十九年度易字第四一八五號
    公  訴  人  台灣台中地方法院檢察署檢察官
    被      告  乙○○
    選任辯護人  劉佳田
右列被告因妨害公務案件，經檢察官提起公訴（八十九年度偵字第一三三三八號），
本院判決如左：
    主    文
乙○○於公務員依法執行職務時，當場侮辱，處有期徒刑月，如易科罰金，以佰
元折算壹日。
    事    實
一、乙○○於民國（下同）八十九年七月二十八日凌晨三時十一分許，在國道一號高
    速公路中港交流道北向處，因搭乘其友人甲○○所駕駛之車號ＮＰ－八一六六號
    自小客車，為警員丁○○、丙○○攔車取締甲○○酒後駕車時，乙○○因請求丁○○不要取締遭拒絕後，竟對執行公務之丁○○、丙○○，當場出言「幹你娘」
    、「幹你娘」、「幹你娘臭雞巴」等穢語加以侮辱。
二、案經國道公路警察局第三警察隊移送台灣台中地方法院檢察署檢察官偵查起訴。
    理    由
一、訊據被告乙○○對於八十九年七月二十八日凌晨三時十一分許，在國道一號高速
    公路中港交流道北向處，因搭乘其友人甲○○所駕駛之車號ＮＰ－八一六六號自
    小客車，為警員丁○○、丙○○攔車取締甲○○酒後駕車時，曾請求丁○○不要
    取締，但遭丁○○遭拒絕，且曾出辱罵「幹你娘」、「幹你娘」、「幹你娘臭雞
    巴」等穢語之情，固供承不諱，惟矢口否認有何妨害公務之犯行，辯稱：當時我
    沒有面對警察，且和警察有段距離，我是面對我朋友罵三字經云云。經查：
  (一)本件右揭事實，業據證人即當場執行職務之警員丁○○於本院審理時到庭證述：
    「是我與丙○○負責攔檢。當時我們在中港匝道攔檢，當時駕駛人有喝酒，我們
    攔下他，請他作酒精測試，測試值超過，當時車上乘客下車叫我們不要舉發，等
    到我們在我們巡邏車後面要開單舉發時，他們就開始咆哮，好幾人把我圍住，我
    聽到陳先生有罵三字經。要舉發時被告也有請求我們不要舉發，其他的人也有請
    我們不要舉發，因測試酒精值超過標準值，我們有舉發，他們就開始咆哮。被告
    確實有罵三字經。」等語明確，而證人即當場執行職務之警員丙○○於本院審理
    時亦到庭證述：「當時丁○○攔檢該車，該車駕駛酒測超過，該車乘客下車圍過
    來，我們請他們上車，避免危險，可是他們好像火氣很大，被告罵三字經時，楊
    警員有抬頭向他說：你再罵三字經看看。」等語無訛。此外，並有報告、錄音帶
    及譯文在卷可稽，而上開錄音帶亦經台灣台中地方法院檢察署檢察官勘驗結果，
    與錄音帶譯文吻合，亦有勘驗筆錄附卷可稽。
  (二)至於被告雖辯稱係因證人翁敏景欠伊錢不還，伊才出言辱罵翁敏景云云。惟以，
    (1)被告於本院審理時供述：「當時警察要舉發時我有下車到警車旁邊，警察叫我
    們不要圍那麼多人，所以我們三人退到自小客車後面。」等語，係供述當時伊已
    退到自小客車後面，而證人翁敏景證述被告當時之位置，係在警車之右側，位
    置已有不同，此有證人丁○○繪製之現場圖在卷可按；(2)且證人翁敏景於本院審
    理時對於積欠被告多少錢，竟答以：「我欠他多少錢我不曉得。」等語，則被告
    與翁敏景間究竟有多少債權債務，尚待釐清；(3)再以，被告所搭乘之車輛，因駕
    駛酒後駕車為警取締，且參與錄音帶之譯文，自小客車另位乘客與丁○○警員在
    言語已有衝突時，現場氣氛凝重，被告又如何能於當時突然因翁敏景欠錢不還，
    而口出穢言，顯與常情不合，足見證人翁敏景所為證詞，係圖護被告之詞，不
    足採信。
  (三)綜上，被告前開所辯，無非係圖卸責之詞，委無足採。事證明確，被告右揭犯行
    ，洵堪認定。
二、核被告所為係犯刑法第一百四十條第一項之罪。被告以一行為同時對於執行公務
    之警員丁○○、丙○○二人，當場出言侮辱，觸犯相同之罪名，為想像競合犯。
    爰審酌被告尚無不良素行，僅因向執行公務之警員請求不要取締遭拒絕後，竟對
    警員公然辱罵之，視執法人員於無物，而犯後猶設詞狡辯，毫無悔意，有損政府
    勸導、執行酒後勿駕車及維護行車安全之政策，惟念其犯後態度尚稱良好等一切
    情狀，量處如主文所示之刑，並諭知易科罰金之折算標準，以資懲儆（查被告行
    為後，刑法第四十一條業於九十年一月十日修正公布，同年月十二日生效，修正
    後刑法第四十一條第一項前段規定「犯最重本刑為五年以下有期徒刑以下之刑之
    罪，而受六個月以下有期徒刑或拘役之宣告，因身體、教育、職業、家庭之關係
    或其他正當事由，執行顯有困難者，得以一元以上三元以下折算一日，易科罰金
    。」，與修正前刑法第四十一條規定「犯最重本刑為三年以下有期徒刑以下之刑
    之罪，而受六個月以下有期徒刑或拘役之宣告，因身體、教育、職業、家庭之關
    係，執行顯有困難者，得以一元以上三元以下折算一日，易科罰金。」不同。比
    較新舊法結果，以新法較有利於行為人，故依刑法第二條第一項前段規定，本件
    自應適用裁判時之法律即修正後刑法第四十一條第一項前段之規定，併此敘明）
    。
據上論斷，應依刑事訴訟法第二百九十九條第一項前段，刑法第一百四十條第一項、
第四十一條第一項前段（修正後）、第二條第一項前段，罰金罰鍰提高標準條例第一
條前段、第二條，判決如主文。
中      華      民      國    九十      年      一      月    三十一    日
                                  台灣台中地方法院刑事第四庭
                                      法  官  顏    世    傑
右判決正本證明與原本無異。
如不服本判決，應於送達後十日內，向本院提出上訴狀。
                                      書記官
中      華      民      國    九十      年      二      月      二      日
附錄本案論罪科刑法條全文
刑法第一百四十條第一項：
  於公務員依法執行職務時當場侮辱或對於其依法執行之職務公然侮辱者，處六月以
  下有期徒刑、拘役或一百元以下罰金。


司法院資訊處製作；財團法人民間司法改革基金會備份。
